臺灣板橋地方法院刑事判決　　　　　　　　　　　　　九十一年度易字第七六號
　　公　訴　人　臺灣板橋地方法院檢察署檢察官
　　被　　　告　甲○○
右列被告因詐欺案件，經檢察官提起公訴 (九十一年度偵緝字第八七號)，本院判決
如左：
    主  文
甲○○連續意圖為自己不法之所有，以詐術使人將本人之物交付，累犯，處有期徒刑
拾月。
    事  實
一、甲○○前於民國八十三年間因詐欺罪，經本院判處有期徒刑一年，經臺灣高等法
    院駁回上訴確定，而於八十四年三月十六日執行完畢；復於八十六年及八十八年
    間再因詐欺罪，經本院先後判處有期徒刑八月、六月確定。其明知因經營檳榔業
    積欠他人貨款，均未償還，已無完全支付能力，竟基於意圖為自己不法所有之概
    括犯意，自八十六年十一月十七日起，假冒「林文昌」名義，或親至或以電話予
    嘉義縣中埔街中埔村三鄰十一之十六號之產地檳榔商乙○○購買檳榔，致使乙○
    ○陷於錯誤，陸續以「林文昌」為收件人，寄交檳榔至臺北縣中和市其所經營之
    檳榔攤，迄八十六年十二月二日乙○○北上與甲○○結算貨款，經甲○○主動告
    知，乙○○始知甲○○之真實姓名，其後甲○○並給付部分貨款，致使乙○○陷
    於錯誤，誤信其確有支付貨款之能力，迄八十七年一月九日止，陸續交付總計新
    臺幣（下同）一百三十三萬一千三百八十元之檳榔予甲○○，迨八十七年一月十
    二日起甲○○所交付充作支付貨款之支票均跳票，經乙○○向甲○○催討貨款，
    其猶開立本票十三紙予乙○○收執，以取信其仍有支付誠意，惟甲○○於簽發本
    票後即逃逸無蹤，未經兌現，乙○○始知受騙。
二、案經被害人乙○○訴請臺灣板橋地方法院檢察署檢察官偵查起訴。
    理  由
一、訊據被告甲○○坦承於右揭時地向告訴人乙○○購買檳榔，嗣未付清貨款之事實
    ，惟辯稱：伊並無騙取告訴人檳榔之意，伊之所以以「林文昌」之名向告訴人叫
    貨乃因伊當時遭通緝，沒有證件去領貨，且事後亦告知告訴人伊本名，其後無法
    支付貨款仍因告訴人停止寄貨，無法繼續經營致使週轉不靈所致云云。經查：被
    告於八十六年十一月十七日起，先偽以「林文昌」名義向告訴人訂購檳榔等情，
    業據告訴人乙○○於偵審中指訴甚詳，訊據被告於偵查中初訊時，先否認以林文
    昌名義向乙○○購買檳榔云云，嗣於本院審理中則供稱：因為用伊本名伊會叫不
    到貨，所以才會用林文昌名義叫貨等語，顯見被告有意隱瞞其於業界惡性倒帳之
    身份，而以他人名義向經銷檳榔之告訴人購買檳榔；迄八十六年十二月二日告訴
    人與被告對帳時，雖經被告告知其真實姓名為「甲○○」，其後並先後支付十二
    萬元及五十六萬元之部分貨款予告訴人，惟依被告所自承：伊自八十六年十一月
    開始，因合夥人將資金抽走，所以才發生困難等語，顯然被告於八十六年十一月
    向告訴人購買檳榔之初即知自已財務狀況不佳，支付貨款能力已有未足，猶先偽
    以「林文昌」名義叫貨，其後亦隱瞞其惡劣之財務狀況，向告訴人購貨，自有施
    用詐術使告訴人陷於錯誤而交付貨物之詐欺犯行甚明。至被告雖辯以：因告訴人
    所寄交之檳榔過多，有些檳榔爛掉，致積欠告訴人一百多萬元貨款云云，此節則
    為告訴人所否認，且衡諸一般商業慣例，通常貨物之出售者乃按買受人所訂購之
    貨物數量交付，則被告所辯顯與常情不符，自不足採信。參以被告在檳榔業界多
    次惡性倒帳，其前於八十四年及八十八年間均以同前之方式，向販售檳榔及其配
    料荖花之經銷商詐購檳榔、荖花之詐欺犯行，迭後經法院判處有期徒刑八月、六
    月確定在案，此有本院八十八年度易緝字第二０一號、九十年度易字第二七七七
    號刑事判決在卷可證，並有貨物收支明細表四紙、本票十三紙及出貨明細乙份附
    卷為證，則其詐取財物之行為，應可確定。則其所辯無非事後卸責之詞，不足採
    信。從而事證明確，被告犯行洵堪認定，應予依法論科。
二、核被告甲○○所為，係犯刑法第三百三十九條第一項之詐欺取財罪。其先後多次
    犯行，時間緊接、犯罪構成要件相同，顯係基於概括犯意為之，為連續犯，應論
    以一罪並依法加重其刑。又被告於八十三年間因詐欺罪，經本院判處有期徒刑一
    年，經臺灣高等法院駁回上訴確定，於八十四年三月十六日執行完畢，有臺灣高
    等法院檢察署刑案紀錄簡覆表乙份附卷可證，其於有期徒刑執行完畢五年內，再
    犯有期徒刑以上之罪，為累犯，爰依刑法第四十七條之規定，遞加重其刑。爰審
    酌被告之品行、智識程度、犯罪動機及被告詐欺之手法、詐欺之金額及其後於本
    院審理中積極與告訴人謀求和解，其犯罪後態度良好等一切情狀，量處如主文所
    示之刑，以示懲儆。末查被告本案行為後，刑法第四十一條於九十年一月十日修
    正公布，同年月十二日生效，原條文修正為第四十一條第一項前段，並將得易科
    罰金之罪，從「犯最重本刑為三年以下有期徒刑以下之刑之罪」，修正為「犯最
    重本刑為五年以下有期徒刑以下之刑之罪」，因本案被告所犯之罪適為「最重本
    刑五年以下有期徒刑以下之刑之罪」，比較新舊法，應以新法之規定有利於被告
    ，依刑法第二條第一項前段之規定，本案應適用修正後之現行刑法第四十一條第
    一項前段條文，諭知易科罰金之折算標準。
據上論斷，應依刑事訴訟法第二百九十九條第一項前段，刑法第二條第一項前段、第
五十六條、第三百三十九條第一項、第四十七條，罰金罰鍰提高標準條例第一條前段
，判決如主文。
本案經檢察官郭緯中到庭執行職務。
中      華      民      國    九十一    年      五      月     十三     日
                                      臺灣板橋地方法院刑事第六庭
                                         法  官   徐   蘭   萍
右正本證明與原本無異。
如不服本判決，應於判決送達後十日內向本院提出上訴狀 (應附繕本) ，上訴於
臺灣高等法院。
                                         書記官   莊   川   億
中      華      民      國    九十一    年      五      月     十五     日
附錄本案論罪科刑法條全文：
刑法第三百三十九條
意圖為自己或第三人不法之所有，以詐術使人將本人或第三人之物交付者，處五年以
下有期徒刑、拘役或科或併科一千元以下罰金。
以前項方法得財產上不法之利益或使第三人得之者亦同。
前二項之未遂犯罰之。
